臺灣板橋地方法院刑事判決　　　　　 100年度交易字第1082號
公　訴　人　臺灣板橋地方法院檢察署檢察官
被　　　告　陳守倫
上列被告因過失傷害案件，經檢察官提起公訴（100年度偵字第1
8826 號），因被告於本院準備程序中就被訴事實為有罪之陳述
，本院告知被告簡式審判程序之旨，並聽取當事人之意見後，由
本院裁定改依簡式審判程序進行，判決如下：
    主  文
陳守倫犯過失傷害罪，處有期徒刑參月，如易科罰金，以新臺幣
壹仟元折算壹日。
    事  實
一、陳守倫於民國100 年5 月16日中午12時25分許，騎乘車牌號
    碼J5R-917 號重型機車，沿新北市○○區○○路往新店方向
    行駛，行經新北市○○區○○路151 巷口時，本應注意汽車
    行駛時，駕駛人應注意車前狀況，隨時採取必要之安全措施
    ，且超車時應於前車左側保持半公尺以上之間隔超過，而依
    當時天候雨、日間自然光線、柏油路無缺陷或障礙物、視距
    良好，且依其智識、能力，並無不能注意之情形，竟疏未注
    意車前狀況及保持安全間隔，即貿然超車，在超車過程中因
    而撞擊於其左前方沿同路段同方向由賴耀德所騎乘車牌號碼
    TVH-132 號輕型機車，致賴耀德人車倒地，因而受有頭部外
    傷併顱骨骨折及腦挫傷；雙側額葉顱內出血及急性右側額葉
    - 顳葉- 頂葉硬膜上及硬膜下血腫等傷害。陳守倫於肇事後
    留在現場，於有偵查犯罪職權之機關或公務員僅知悉犯罪事
    實，尚不知犯罪人為何人前，即向前來現場處理之員警坦承
    肇事而接受裁判。
二、案經指定代行告訴人賴秋雯訴由臺灣板橋地方法院檢察署檢
    察官偵查起訴。
    理  由
一、查本案被告陳守倫所犯並非死刑、無期徒刑、最輕本刑為3
    年以上有徒刑之罪或高等法院管轄第一審案件，而其於準備
    程序進行中，被告先就被訴事實為有罪之陳述，經法官告知
    簡式審判程序之旨，並聽取公訴人及被告之意見後，本院認
    適宜改依簡式審判程序進行，爰依刑事訴訟法第273 條之1
    第1 項、第284 條之1 之規定，由本院裁定進行簡式審判程
    序，合先敘明。
二、上揭犯罪事實，業據被告於本院審理時坦承不諱，核與證人
    即被害人賴耀德於警詢、證人即指定代行告訴人賴秋雯於警
    詢、偵查中證述之情節相符，復有財團法人佛教慈濟醫院臺
    北分院、行政院衛生署雙和醫院診斷證明書、道路交通事故
    現場圖、道路交通事故調查報告表(一)、(二)、新北市政府車輛
    行車事故鑑定委員會新北車鑑字第1001361 號鑑定意見書各
    1 份、現場照片12張、監視器翻拍畫面照片6 張在卷可稽（
    見100 年度偵字第18826 號卷第19、23至32、56至58頁），
    足認被告之自白與事實相符，堪予採信。
三、按汽車行駛時，駕駛人應注意車前狀況及兩車併行之間隔，
    並隨時採取必要之安全措施；汽車超車時，超越時應顯示左
    方向燈並於前車左側保持半公尺以上之間隔超過，行至安全
    距離後，再顯示右方向燈駛入原行路線，道路交通安全規則
    第94條第3 項、第101 條第1 項第5 款分別定有明文。被告
    既考領有合法之普通重型機車駕駛執照，且依其智識能力亦
    應注意及此，而當時天候雨、日間自然光線、柏油路無缺陷
    、視距良好等情，有上開道路交通事故調查報告表各項記載
    足供參考，依當時情形顯無不能注意之情事，被告竟疏未注
    意遵守上開道路交通安全規定，未保持安全間隔即貿然超車
    ，而肇致本件事故，其駕駛行為顯有過失甚為明確，且本件
    車禍經新北市政府車輛行車事故鑑定委員會鑑定，亦同此認
    定，有新北市政府車輛行車事故鑑定委員會新北車鑑字第10
    01361 號鑑定意見書1 份在卷可參，益徵被告就本件車禍之
    發生確有過失無疑。又被害人因本件車禍受有如犯罪事實所
    載之傷害，復有上開醫院診斷證明書在卷可憑，是被告之過
    失行為與被害人所受傷害間顯有相當因果關係。本件事證明
    確，被告過失傷害犯行，堪予認定。
四、核被告所為，係犯刑法第284 條第1 項前段之過失傷害罪。
    又被告肇事後，於警方到場尚未知悉何人肇事前，向有偵查
    機關權限之員警自首，承認其肇事而願接受裁判一情，有新
    北市政府警察局中和第一分局道路交通事故肇事人自首情形
    記錄表1 紙在卷可稽（見100 年度偵字第18826 卷第33頁）
    ，嗣並接受裁判，符合自首之規定，爰依刑法第62條前段之
    規定減輕其刑。爰審酌被告為考領有合法駕駛執照之人，本
    應謹慎注意遵守交通規則，以維其他參與道路交通者之安全
    ，竟未保持安全間隔即貿然超車，而肇生本件車禍，致使被
    害人受有上開傷害，造成其身體上之損害及精神上之痛苦非
    輕，且迄今未與被害人達成和解，賠償被害人所受之損害，
    兼衡被告之過失情節、犯罪之動機、目的、手段、犯罪後坦
    承犯行等一切情狀，量處如主文所示之刑，並諭知易科罰金
    之折算標準，以示懲儆。
據上論斷，應依刑事訴訟法第273 條之1 第1 項、第299 條第1
項前段，刑法第284 條第1 項前段、第62條前段、第41條第1 項
前段，刑法施行法第1 條之1 ，判決如主文。
本案經檢察官張淑美到庭執行職務。
中    華    民    國   100    年    11    月    23    日
                  刑事第二十二庭  法  官  錢衍蓁
上列正本證明與原本無異。
如不服本判決，應於判決送達後10日內敘明上訴理由，向本院提
出上訴狀 (應附繕本) ，上訴於臺灣高等法院。其未敘述上訴理
由者，應於上訴期間屆滿後20日內向本院補提理由書「切勿逕送
上級法院」。
                                  書記官  劉靜慧
中    華    民    國   100    年    11    月    23    日
附錄本案論罪科刑法條全文：
中華民國刑法第284條
（過失傷害罪）
因過失傷害人者，處6 月以下有期徒刑、拘役或5 百元以下罰金
，致重傷者，處1 年以下有期徒刑、拘役或5 百元以下罰金。
從事業務之人，因業務上之過失傷害人者，處1 年以下有期徒刑
、拘役或1 千元以下罰金，致重傷者，處3 年以下有期徒刑、拘
役或2 千元以下罰金。